臺灣高等法院刑事判決　　　　　　　100年度交上易字第333號
上　訴　人
即　被　告　方皓正
選任辯護人　李夏菁律師
上列上訴人即被告因犯過失致死罪案件，不服臺灣臺北地方法院
100年度交易字第287號，中華民國100年8月26日第一審判決（起
訴案號：臺灣臺北地方法院檢察署100年度偵字第4000號，併案
案號：100年度調偵字第571號），提起上訴，本院判決如下：
    主  文
上訴駁回。
方皓正緩刑貳年。
    事  實
一、方皓正於民國100年1月1日下午6時許，騎乘車牌號碼CSX－1
    27號重型機車，沿臺北市大安區○○○路南往北方向沿第三
    車道行駛，依綠燈號誌行經臺北市大安區○○○路與市○○
    道○段劃有行人穿越道之交岔路口時，應注意汽車行駛時，
    應依速限標誌或標線之規定，無標誌或標線者，不得超過50
    公里，汽車行經行人穿越道，遇有行人穿越時，無論有無交
    通指揮人員指揮或號誌指示，均應暫停讓行人先行通過，且
    應注意車前狀況，隨時採取必要之安全措施，而依當時天候
    晴、夜間有照明、柏油路面乾燥無缺陷、無障礙物、視距良
    好，並無不能注意之情事，竟疏未注意減速慢行，且未注意
    前方行人穿越道上適有行人劉世珩未遵守行人專用號誌指示
    ，闖越紅燈由東往西方向穿越新生北路之車前狀況，應暫停
    禮讓行人劉世珩先行，仍貿然以時速50公里至60公里之速度
    超速行駛，致見狀後雖即往第二車道閃避，仍煞避不及，其
    所騎乘之上開重型機車右側把手撞及劉世珩，致劉世珩倒地
    ，因此受有硬腦膜下出血、四肢外傷等傷害，經送往馬偕紀
    念醫院急救，仍於100年1月5日上午10時30 分許，因本件交
    通事故導致神經性休克而死亡。事發後，方皓正於其犯罪未
    被發覺前，在上開肇事現場向至處理本件交通事故之臺北市
    警察局大安分局交通分隊警員楊順守自首而接受裁判。
二、案經被害人劉世珩之子劉懷恩訴由臺北市政府警察局大安分
    局報請臺灣臺北地方法院檢察署檢察官督同檢驗員相驗後偵
    查起訴及移送本院併案審理。
    理  由
壹、程序部分：
    被告方皓正（簡稱被告）所犯非死刑、無期徒刑或最輕本刑
    有期徒刑3 年以上之罪，亦非高等法院管轄第一審案件，且
    被告就被訴事實為有罪之陳述，經審判長告知被告簡式審判
    程序之旨，並聽取檢察官、被告之意見後（見本院卷第44頁
    反面、第45頁），裁定進行簡式審判程序，是本件之證據調
    查，依刑事訴訟法第273條之2規定，不受同法第159條第1項
    、第161條之2、第161條之3、第163條之1及第164條至第170
    條規定之限制，合先敘明。
貳、實體部分：
一、訊據被告對於其於上開時、地騎乘上開重型機車沿第3 車道
    行駛，行經上開劃有行人穿越道之交岔路口時，疏為注意時
    速不得超過50公里，且未注意前方行人穿越道上適有行人即
    被害人劉世珩闖越紅燈由東往西方向穿越新生北路之車前狀
    況，應暫停禮讓被害人先行，仍貿然以時速50公里至60公里
    之速度超速行駛，致見狀後雖即往第2 車道閃避，仍煞避不
    及，其所騎乘之上開重型機車右側把手撞及被害人，致被害
    人因此倒地受傷，經送醫後而不治死亡之事實坦承不諱，並
    經證人羅淑貞於原審審理時證稱：其在本件交通事故發生前
    ，已走至上開交岔路口面對新生北路之人行道上停等紅燈，
    等候由東往西方向穿越新生北路，在轉頭看向左側與同事對
    話前，新生北路上並由南往北方向並無車輛，對面公車專用
    道之分隔島上亦無行人在該處等候穿越新生北路，渠與同事
    幾句對話後，即傳來碰撞聲，回頭時已見被害人倒臥在靠近
    新生北路南向北公車專用道之行人穿越道上，被告人車則倒
    在行人穿越道前方之馬路上等語在卷（見原審卷第46-48 頁
    ）。佐以證人羅淑貞在上開交岔路口停等紅燈時，新生北路
    上原無車輛行駛，自證人羅淑貞轉頭看向左側與同事對話時
    起，至其聽聞撞擊聲轉回看向新生北路時止，不過短短幾句
    對話時間，被告即已騎車駛至該交岔路口與被害人發生碰撞
    等情觀之，顯見被告確有超速行駛，且被害人亦有闖紅燈穿
    越新生北路之情事無誤。
二、再被害人確因本件交通事故致受有硬腦膜下出血、四肢外傷
    等傷害，經送往馬偕醫院急救後，仍於100年1月5 日上午10
    30分許，因神經性休克而死亡，此亦經檢察官督同法醫師相
    驗屬實，並有馬偕紀念醫院乙種診斷證明書、相驗筆錄、臺
    灣臺北地方法院檢察署相驗屍體證明書、相驗報告各1 份及
    相驗照片14張在卷可佐。此外，復有道路交通事故現場圖、
    臺北市政府警察局大安分局交通分隊道路交通事故補充資料
    表、談話紀錄表各1 份、被告所騎乘之上開重型機車肇事後
    照片及上開肇事現場照片共7張（見100年度偵字第1846號卷
    第16-23 頁）、道路交通事故調查報告表(一)、(二)（見原審卷
    第66、67頁）在卷可佐。足徵被告上開自白屬實可採。堪認
    本件交通事故之發生，係因被告騎車行經上開劃有行人穿越
    道之上開路段時，疏未注意前方行人穿越道上有被害人闖越
    紅燈穿越新生北路之車前狀況，未暫停禮讓被害人先行，仍
    貿然以時速50公里至60公里之速度超速行駛，致煞避不及，
    其所騎乘之上開重型機車撞擊被害人所致。
三、按行車速度，依速限標誌或標線之規定，無速限標誌或標線
    者，行車時速不得超過50公里；汽車行駛時，駕駛人應注意
    車前狀況，並隨時採取必要之安全措施；又汽車行經行人穿
    越道，遇有行人穿越時，無論有無交通指揮人員指揮或號誌
    指示，均應暫停讓行人先行通過，道路交通安全規則第93條
    第1項第1款前段、第94條第3項、第103條第2 項分別定有明
    文。被告為汽車駕駛人，於上揭時、地駕車行經上開路段時
    ，自應遵守前揭道路交通安全規則之規定，行車時速不得超
    過50公里，並應注意車前狀況，隨時採取必要之安全措施，
    且行經行人穿越道，遇有行人穿越時，應暫停禮讓行人先行
    通過，而本件交通事故發生時，雖係夜間，然天氣晴且有照
    明，其所行經之柏油路面乾燥、無缺陷、無障礙物，視距良
    好，此有上開道路交通事故調查報告表(一)、(二)（見原審卷第
    66、67頁）在卷可稽，應無不能注意之情事，竟疏未注意，
    違反前揭規定，貿然以時速50公里至60公里之速度超速行駛
    ，且未注意車前狀況，未暫停禮讓穿越行人穿越道之被害人
    先行，致煞避不及，其所騎乘之上開重型機車右把手撞及被
    害人，被告行為顯有過失。雖被害人在本件交通事故發生時
    ，疏未注意遵守上開交岔路口處所附設之行人專用號誌之指
    示，闖紅燈橫越新生北路，違反道路交通安全規則第134 條
    第1項第5款規定，對於本件交通事故之發生，亦與有過失，
    然亦不能因此解免被告之刑責。另本件交通事故送往臺北市
    車輛行車事故鑑定委員會鑑定結果，亦認被告於上開時、地
    駕車時，有行人穿越道有行人通行不暫停讓行人先行之情事
    ，並涉有超速行駛肇事因素之過失，有上開鑑定委員會100
    年5月11日00000000000號鑑定意見書在卷可憑（見調偵卷第
    7-9 頁）。再者，被告因超速行駛及疏未注意暫停讓被害人
    先行通過，其駕駛之重型機車右手把撞及被害人身體倒地，
    致受有硬腦膜下出血、四肢外傷，進而引發神經性休克死亡
    ，是被告之過失與被害人之死亡結果間，確有相當之因果關
    係甚明。從而，本件事證明確，被告過失致死犯行，洵堪認
    定，應予依法論處。
四、核被告所為，係犯刑法第276條第1項之因過失致人於死罪。
    又被告為汽車駕駛人，被告於上開時、地騎乘機車行經上開
    路段之行人穿越道時，不依規定暫停讓行人優先通行，因而
    肇事致被害人死亡，依法應負刑法第276條第2項之過失致死
    刑事責任，應依道路交通管理處罰條例第86條第1 項規定加
    重其刑。又被告於犯罪後，未被有偵查權限機關發覺為犯罪
    嫌疑人前，在肇事現場向到場處理本件交通事故之證人楊順
    守即臺北市政府警察局大安分局交通分隊警員，表明其為本
    件交通事故之肇事者而接受裁判，業經被告於原審審理時供
    述在卷，並經證人楊順守於原審審理時具結證述無訛（見原
    審卷第49-50頁），合於自首要件，依刑法第62 條前段規定
    ，減輕其刑，並依刑法第71條第1 項規定，先加重後減輕。
五、原審本於同上見解，適用第276條第1項前段、第62條前段、
    道路交通管理處罰條例第86條第1 項、刑法施行法第1條之1
    之規定，並審酌本件交通事故之發生，係肇因於被告之過失
    所致、被害人對於本件交通事故之發生亦與有過失、雖未與
    被害人家屬達成民事和解，然肇事後已協助被害人家屬受領
    強制責任險理賠金新臺幣（下同）160 萬元，並已支付被害
    人之喪葬費18萬9 千元，並經被告於原審審理時當庭表明願
    再以一次給付方式賠償被害人家屬100 萬元，惟未獲告訴人
    同意，致無法達成民事和解、所生危害及犯後自始至終均坦
    承過失之態度等一切情狀，量處有期徒刑7 月等情，其認事
    用法尚無不合，量刑亦稱妥適。被告上訴意旨略以：告訴人
    提出之賠償金額過高，致無法和解，且被告因租屋在外，月
    薪僅只25,000元，再考量告訴人應繼受被害人之過失責任比
    例，被告所為提議金額應屬相當優惠並較之一般法院判決之
    金額較高，被告確係有極大誠意並已盡極大努力，又被告並
    非故意犯罪亦無惡性，更無前科，並已盡力意賠償告訴人，
    應無入監矯正之必要，論罪量刑上尚難謂允當等語，指摘原
    審判決不當，均係就原審依職權為證據取捨及心證形成之事
    項，反覆爭執，均無可採，復未就其主張另提出積極證據以
    實其說，其上訴為無理由，應予駁回。
六、末查被告與告訴人劉懷恩、劉懷豫及吳月莉3 人於本院審理
    時已以新台幣（以下同）150萬元達成和解，被告並於100年
    12月5日匯款150萬元予劉懷豫帳戶賠償金予告訴人等人，有
    陽信商業銀行100年12月5日匯款收執聯影本一份在卷可憑（
    見本院卷第50頁），且被告未曾受有期徒刑以上刑之宣告，
    復有本院被告前案紀錄表在卷可按，被告因一時不慎而為本
    件犯行，經此偵審教訓後，信無再犯之虞，本院因認對其宣
    告之刑，以暫不執行為適當，依刑法第74條第1項第1款之規
    定，予以宣告緩刑2年，以啟自新。
據上論斷，應依刑事訴訟法第368 條、第364 條、第273 條之1
第1 項，刑法第74條第1 項第1 款，判決如主文。
本案經檢察官呂光華到庭執行職務。
中    華    民    國   100    年    12    月    22    日
                  刑事第十九庭  審判長法  官  鄧振球
                                      法  官  曾德水
                                      法  官  潘翠雪
以上正本證明與原本無異。
不得上訴。
                                      書記官  朱家賢
中    華    民    國   100    年    12    月    22    日
附錄：本案論罪科刑法條全文
中華民國刑法第276條（過失致死罪）
因過失致人於死者，處 2 年以下有期徒刑、拘役或 2 千元以下
罰金。
從事業務之人，因業務上之過失犯前項之罪者，處 5 年以下有
期徒刑或拘役，得併科 3 千元以下罰金。